【裁判字號】    95,台上,2110
【裁判日期】    950420
【裁判案由】    違反毒品危害防制條例
【裁判全文】
最高法院刑事判決            九十五年度台上字第二一一０號
    上  訴  人  甲○○
                        157.
                        （另案在台灣雲林監獄執行中）
    選任辯護人  張淑琪律師
上列上訴人因違反毒品危害防制條例案件，不服台灣高等法院台
中分院中華民國九十四年十二月二十九日第二審判決（九十四年
度上重訴字第四三號，起訴案號：台灣彰化地方法院檢察署九十
三年度偵字第七○八九、七○九三、八六一二號），提起上訴，
本院判決如下：
    主  文
原判決撤銷，發回台灣高等法院台中分院。
    理  由
本件原判決認定上訴人甲○○明知海洛因業經毒品危害防制條例
列為第一級毒品管制，不得非法販賣，竟基於意圖販賣第一級毒
品海洛因以賺取差價牟利之概括犯意，先於不詳時地向綽號「阿
宏」、「阿雄」等姓名年籍不詳之成年男子購買海洛因後，再連
續販賣海洛因予少年陳○○（姓名年籍詳卷，下稱陳姓少年）、
陳柏皓及潘健源，交易時間及金額分別為：（一）自民國九十三
年五月間某日起至同年六月十七日間，在其位於彰化縣伸港鄉○
○村○○路一五七號之住處，利用該住處其居住房間之窗戶為毒
品交易窗口，連續販賣海洛因予陳姓少年共五次，其中交易金額
為新台幣（下同）五百元者二次，一千元者三次。（二）自九十
三年二月間某日起至同年六月底間，連續販賣海洛因予陳柏皓共
二十四次，分別為在同前住處之房間窗戶販賣四次，交易金額五
百元、一千元者各二次；在彰化縣伸港鄉某便利商店販賣八次，
交易金額五百元、一千元者各四次；在彰化縣伸港鄉○○○路口
旁販賣十二次，交易金額五百元、一千元者各六次。（三）於九
十三年九月十五日某時，在不詳地點，由潘健源以其所持有之改
造九○手槍（該把改造手槍槍管並未貫通，不具殺傷力）作為交
易對價，販賣海洛因一包○．五公克予潘健源。嗣於九十三年七
月三日上午十一時二十分許，為警持第一審法院核發之搜索票至
陳柏皓前開租處執行搜索時，扣得如原判決附表一所示之物品而
查獲。又因前揭潘健源持以作為向上訴人購買毒品對價之改造九
○手槍槍管並未貫通，引起上訴人不滿，其於同年九月十六日下
午二時三十分許，在彰化縣彰化市○○路五二八巷三十五號前，
因見潘健源行經懸掛車牌號碼 9V-7071號車牌之自小客車旁，認
該車為潘健源所駕駛，乃憤而持改造之烏茲衝鋒玩具槍一把向該
自小客車發射鋼珠，致該車後車窗玻璃碎裂（毀損罪部分未據告
訴），嗣經警於同日下午三時三十分許趕至現場而查獲，並在上
訴人身上背包內扣得如原判決附表二編號一至編號八所示之物品
，在其所使用之車牌號碼CL-5123自用小客車上扣得如原判決附
表二編號九至編號十二所示之物品等情，因而撤銷第一審關於上
訴人販賣第一級毒品部分之科刑判決，改判仍論處上訴人連續販
賣第一級毒品罪刑（累犯，處無期徒刑），固非無見。
惟查：（一）按法院不得就未經起訴之犯罪審判，本件檢察官起
訴書犯罪事實欄係記載上訴人「自九十三年二月起至同年七月間
止，以一小包五百元或一千元之價格，在彰化縣伸港鄉○○村○
○路一五七號住處，將數量不詳之海洛因販賣予陳柏皓約十次，
……。」並未起訴上訴人另在彰化縣伸港鄉某便利商店販賣海洛
因予陳柏皓八次及在彰化縣伸港鄉○○○路口旁販賣海洛因予陳
柏皓十二次之行為，原判決擴張起訴事實之範圍，就此未經起訴
之另二十次販賣海洛因予陳柏皓部分，何以得併為審判論罪科刑
，並未詳加敘明，判決理由自嫌欠備。（二）次按法院就檢察官
起訴之犯罪事實，有全部加以審判之義務，同一被告經檢察官提
起公訴之犯罪事實，倘具有可分之數罪，而應併合處罰之案件，
則法院如就其中一罪或數罪漏未審判，固應由原漏判法院補行判
決即可；若起訴之犯罪事實，具有實質上或裁判上之一罪關係，
而法院就其中一部分未予判決，即屬已受請求之事項未予判決之
違法。本件檢察官起訴上訴人「於九十三年四、五月間，以一小
包五百元之價格，在其位於彰化縣伸港鄉○○村○○路一五七號
住處，連續販賣海洛因予陳姓少年約十次」，而原判決認上訴人
僅販賣海洛因予陳姓少年五次，但就上訴人被訴之其他五次之販
賣毒品犯行部分，則未予以判決，復未敘明其理由，亦屬已受請
求之事項未予判決之違誤。（三）依刑事訴訟法第一百五十六條
第二項之規定，被告雖經自白，仍應調查其他必要證據，以察其
是否與事實相符。立法之目的乃在期以補強證據擔保被告自白之
真實性；亦即以補強證據之存在，藉以限制自白在證據上之價值
。至所謂補強證據，係指除該項自白本身以外，其他足資證明自
白之犯罪事實確具有相當程度真實性之證據而言；雖其所補強者
，非以事實之全部為必要，但亦須因補強證據與被告自白之相互
利用，而足使犯罪事實獲得確信者，始足當之。就本件上訴人以
毒品海洛因一包○．五公克與潘健源所有之改造九○手槍互易而
販賣部分，證人潘健源於第一審已結證否認其事（見第一審卷第
一○一、一○二頁），而上訴人雖於偵查中供稱：扣案無槍管之
改造手槍係潘健源用來交換海洛因施用而給的，因為槍管未貫通
無法使用，伊才會以玩具衝鋒槍跟他開槍等語（見七○九三號偵
查卷第十四頁），惟於原審審理中已否認前情，辯以：「因為以
前我與他（潘健源）有口角，我本來是要害他，要說槍是他的，
其實槍是我自己買的」云云（見原審卷第六八頁），則此部分能
否單憑上訴人先後不一之自白，作為認定上訴人販賣海洛因予潘
健源之唯一證據，尚非無疑。原審未調查是否有其他補強證據，
足以證明上訴人以毒品海洛因一包○．五公克與潘健源所有之改
造九○手槍互易而販賣，即遽為上訴人不利之認定，顯屬違法。
（四）依毒品危害防制條例第十九條第一項規定，犯第四條第一
項販賣第一級毒品罪者，其供犯罪所用之物，應沒收之，如全部
或一部不能沒收時，追徵其價額或以其財產抵償之。是得依毒品
危害防制條例第十九條第一項規定宣告沒收者，係指供犯罪所用
之物，不及於供犯罪預備之物，倘係供犯罪預備之物，以屬犯人
者為限，始得依刑法第三十八條第一項第二款規定諭知沒收。本
件查獲之塑膠夾鏈袋一百三十五個，係空的塑膠夾鏈袋（見七○
九三號偵查卷第十五頁），似尚未使用，如果不虛，則該空的塑
膠夾鏈袋一百三十五個屬供犯罪預備之物，僅得依刑法第三十八
條第一項第二款規定諭知沒收。乃原審未予分辨釐清，即連同其
他電子磅秤等物均依毒品危害防制條例第十九條第一項規定諭知
沒收，亦有適用法則不當之違誤。以上或為上訴人上訴意旨所指
摘，或為本院得依職權調查之事項，應認原判決有撤銷發回更審
之原因。
據上論結，應依刑事訴訟法第三百九十七條、第四百零一條，判
決如主文。
中    華    民    國  九十五  年    四    月   二十   日
                      最高法院刑事第五庭
                          審判長法官  莊  登  照
                                法官  洪  明  輝
                                法官  黃  一  鑫
                                法官  林  秀  夫
                                法官  徐  昌  錦
      本件正本證明與原本無異
                                      書  記  官
中    華    民    國  九十五  年    四    月  二十六  日
                                                   Ｍ


司法院資訊處製作；財團法人民間司法改革基金會備份。
